臺灣嘉義地方法院民事判決　　　　　九十六年度家訴字第八號
　　原　　　告　庚○○
　　被　　　告　丁○○
　　　　　　　　辛○○
　　　　　　　　子○○
　　　　　　　　戊○○
　　　　　　　　乙○○
　　　　　　　　己○○
　　　　　　　　丙○○
　　　　　　　　癸○○
　　　　　　　　甲○○○
　　　　　　　　壬○○
上列當事人間請求分割遺產事件，本院判決如下：
    主    文
原告之訴駁回。
訴訟費用由原告負擔。
    理    由
一、原告起訴主張被繼承人陳進益於民國八十四年十一月十八日
    死亡，留有財產計有土地嘉義縣朴子市○○段三七六地號、
    三八五地號、同市○○段三四九地號，嘉義縣朴子市○○段
    一六七建號、同市○○段二三建號，及租金收益新臺幣（下
    同）六十萬元，惟留有債務包括農會借款二筆各為一百四十
    一萬三千五百七十七元、一百八十八萬一千四百四十八元（
    本金與利息合計），及因保證責任而生之六十萬元保證債務
    ，為減輕稅務壓力，爰訴請分割遺產，經鈞院裁定命補正後
    ，提出訴之聲明請求就公同共有之遺產狀態變更為分別共有
    。
二、按繼承人共同繼承被繼承人之財產，固為公同共有關係，惟
    因繼承而承擔之債務，係由全體繼承人負連帶責任，該繼承
    之債務並非為繼承人公同共有，此觀最高法院八十六年台上
    字第二０五七號判決意旨自明。又訴請遺產分割，係以遺產
    為一體整個分割，除經全體繼承人同意，不得就部分遺產訴
    請分割，此最高法院八十五年台上字第二八一號判決意旨、
    八十八年台上字第二八三七號判決意旨可供參照。再因分割
    遺產係全部分割，如未將被繼承人之借款債務一併列入分割
    ，縱經判決，亦應全部廢棄改判，此有最高法院八十六年重
    上字第四０六號判決意旨可稽。準此，原告訴請分割，如未
    將因繼承而生之債務列入，於未經全體繼承人同意之情形下
    ，其請求自不能准許。又按原告之訴，依其所訴之事實，在
    法律上顯無理由者，法院得不經言詞辯論，逕以判決駁回之
    ，民事訴訟法第二百四十九條第二項定有明文。而所謂「依
    其所訴之事實，在法律上顯無理由者」，係指依原告於訴狀
    內記載之事實觀之，在法律上顯然不能獲得勝訴之判決而言
    。
三、查，本件原告訴請分割被繼承人陳進益之遺產，其聲明僅請
    求就前開積極財產部分為分割，分割方法則請按潛在之公同
    共有份額直接變更為分別共有，經本院核閱全卷後，認被繼
    承人陳進益之遺產尚有前開借款未列入分割，認原告訴之聲
    明違反前開判決意旨，並非合法，而於九十六年一月二十二
    日裁定命原告於收受裁定五日內補正適法聲明，且本院已於
    該補正裁定中詳敘要求原告應就全部遺產（包括積極與消極
    遺產），於當事人間如何分割提出聲明，如係訴請部分遺產
    之分割，並應敘明已經全體繼承人同意，否則其聲明仍不適
    法等語，原告於收受裁定後雖於九十六年一月三十日提出補
    正狀於本院，惟其分割聲明仍僅請求就前開積極財產部分直
    接變更為分別共有，仍未將前開借款債務列入，亦未說明此
    部分分割之訴求已經全體繼承人同意，有補正狀一件可稽，
    原告之訴顯不合法，顯然不能獲得勝訴之判決，揆諸前開說
    明，原告之訴在法律上顯無理由，本院自得不經言詞辯論，
    逕以判決駁回之。
四、據上論結，本件原告之訴為無理由，依民事訴訟法第二百四
    十九條第二項、第七十八條，判決如主文。
中　　華　　民　　國　九十六　年　  二 　月　   三  　日
                  家事法庭法　官　陳正昇
以上正本係照原本作成。
如對本判決上訴應於判決送達後二十日內向本院提出上訴狀。
中　　華　　民　　國　九十六　年　  二　 月   　三    日
                          書記官　黃秀嬌
